【裁判字號】    89,訴,3418
【裁判日期】    900925
【裁判案由】    新型專利申請
【裁判全文】
臺北高等行政法院裁定                            八十九年度訴字第三四一八號
    原      告  日商‧吳羽化學股份有限公司
    代  表  人  甲○  ○
    訴訟代理人  乙○○
    被      告  經濟部智慧財產局
    代  表  人  陳明邦（局長）
右當事人間因發明專利申請事件，原告不服經濟部中華民國八十九年十月二十三日經
（八九）訴第00000000號訴願決定，提起行政訴訟，本院裁定如左：
    主  文
原告之訴駁回。
訴訟費用由原告負擔。
    理  由
一、按「在中華民國境內，無住所或營業所者，申請專利及辦理專利有關事項，應委
    任專利代理人辦理之。」、「凡申請人為有關專利之申請及其他程序，延誤法定
    或指定之期間或不依限納費者，應不受理。但延誤指定期間或不依限納費在處分
    前補正者，仍應受理。」、「發明專利申請人對於不予專利之審定有不服者，得
    於審定書送達之次日起三十日內備具理由書，申請再審查。但因申請程序不合法
    或申請人不適格而駁回者，得逕依法提起行政救濟。」為專利法第十二條第二項
    、第十八條第一項及第四十條第一項所規定。
二、本件原告委任乙○○為專利代理人，於八十七年十二月二十四日以「積層包裝材
    料及其製造方法」向被告申請發明專利，經被告編為第00000000號發明
    專利申請案，嗣被告以八十九年二月九日（○八九）智專二（六）01051 字第○
    八九八三○○一六七四號專利核駁審定書審定本案應不予專利，該審定書並於八
    十九年二月十一日送達原告委任之專利代理人乙○○事務所所在之華旺興大樓之
    管理員陳正忠簽收在案，有郵局掛號郵件收件回執附原處分卷可稽。核計其申請
    再審查之三十日法定不變期間，應自八十九年二月十二日起算，因二月共計二十
    九天，是迄至八十九年三月十二日即已屆滿，惟該日為星期日，應以次日—八十
    九年三月十三日代之。原告遲至八十九年三月十四日始向被告申請再審查，有被
    告蓋於再審查申請函上之收文日期章戳可按，是其再審查之申請，顯已逾越首開
    法定不變期間，即屬不合法。訴願決定予以駁回，並無違誤。原告雖訴稱依其專
    利代理人事務所所在華旺興大廈管理委員會與聯大保全股份有限公司之委託管理
    維護契約書，已明載大廈管理員並無代收法律文件之權，因此，對大廈管理員之
    代收送達並不合法云云。惟查，公文程式條例第十三條規定：「機關致送人民之
    公文，得準用民事訴訟法有關送達之規定」，又文書付與受僱人，依民事訴訟法
    第一百三十七條第一項規定，亦有與交付本人生同一之效力（參照郵政機關送達
    訴訟文書實施辦法第八條第二項規定）。按多數住戶集合居住之大廈，其大廈管
    理費及管理員之薪資，係由全體住戶按比例分攤，是其管理員之性質屬全體住戶
    之受僱人。大廈管理員收受應送達於住戶之文書，即生合法送達之效力。是兩造
    前審定程序，其審定書既已合法送達於原告委任之專利代理人乙○○事務所所在
    之華旺興大樓之管理員陳正忠，此亦為原告所不爭執，則自原告委任之專利代理
    人乙○○事務所所在之大廈管理員收受審定書之日起，即已對原告發生合法送達
    之效力。不因該大廈管理員是否交付原告或其專利代理人而異其效果。至原告專
    利代理人事務所所在華旺興大廈管理委員會與聯大保全股份有限公司間之綜合管
    理維護契約書，乃私法契約，僅於締約雙方當事人間發生法律效果，倘該保全公
    司所派駐之大廈管理員涉有違反契約規定代收相關文件，因而致生損害於原告專
    利代理人事務所所在之華旺興大廈管理委員會，亦僅屬該管理委員會得依契約向
    保全公司求償，尚不得執此主張原告未受合法送達。綜上，原告主張其未受合法
    送達審定書乙節，核無足採。本件原告既未合法申請再審查，復對之提起行政訴
    訟，即屬不備起訴要件，難謂合法，應予駁回。
三、依行政訴訟法第一百零七條第一項第十款、第一百零四條、民事訴訟法第九十五
    條、第七十八條，裁定如主文。
中    華    民    國      九十      年      九      月      二十五      日
                               臺 北 高 等 行 政 法 院  第 三 庭
                                           審 判 長 法  官  徐瑞晃
                                                    法  官  李得灶
                                                    法  官  曹瑞卿
右為正本係照原本作成。
如不服本裁定，應於送達後十日內向本院提出抗告狀（須按他造人數附繕本）。
中    華    民    國      九十      年      九      月      二十五      日
                                                    書記官  方偉皓


司法院資訊處製作；財團法人民間司法改革基金會備份。
